【裁判字號】    99,台上,7100
【裁判日期】    991117
【裁判案由】    貪污
【裁判全文】
最高法院刑事判決            九十九年度台上字第七一００號
上  訴  人  台灣高等法院檢察署檢察官
被      告  宋  文
選任辯護人  林菊芳律師
上列上訴人因被告貪污案件，不服台灣高等法院中華民國九十九
年七月二十三日第二審更審判決（九十九年度重上更(三)字第一一
０號，起訴案號：台灣台北地方法院檢察署九十三年度偵字第一
二八九三、一四八八一號），提起上訴，本院判決如下：
    主  文
上訴駁回。
    理  由
按刑事訴訟法第三百七十七條規定：上訴於第三審法院，非以判
決違背法令為理由，不得為之；是提起第三審上訴，應以原判決
違背法令為理由，係屬法定要件，如果上訴理由書狀並未依據卷
內訴訟資料具體指摘原判決不適用何種法則或如何適用不當，或
所指摘原判決違法情事，顯與法律規定得為第三審上訴理由之違
法情形不相適合時，均應認其上訴為違背法律上之程式，予以駁
回。原判決以公訴意旨認被告宋文涉犯貪污治罪條例第五條第一
項第三款對於職務上行為收受賄賂罪嫌。然經審理結果，以不能
證明被告犯罪，因而維持第一審諭知被告此部分無罪之判決，駁
回檢察官在第二審之上訴。已敘明：依曹仲立供述，足認曹仲立
第一次交付新台幣（下同）三十萬元部分，係出於己意，基於朋
友情誼欲幫助被告打官司。第二次交付五萬元時，並未表示藉行
賄以求陞遷之意，核與被告職務上行為無一定之對價關係。又其
交付曹仲立十五萬元支票部分，並非返還賄款。而證人田寶美於
調查局所證，非親自聽聞被告所言，且無具有較可信之特別情況
，依法不具有證據能力。至證人許瑞益證述前後不一，亦非親自
見聞曹仲立交款事宜，所為證言不足憑採。此外又查無被告有其
他對職務上行為收受賄賂情事，因認公訴人就被告涉犯貪污治罪
條例第五條第一項第三款之對職務上行為收受賄賂罪嫌所為之證
明，尚無從說服法院以形成被告犯罪之心證，基於無罪推定原則
，因而為被告無罪之諭知。業已依據其證據調查之所得，敘明憑
以論斷之理由。檢察官上訴意旨略以：依曹仲立之薪資，其所交
付被告之現金，已超越人情饋贈標準，自屬要求晉陞之對價關係
。且原判決認田寶美證詞無證據能力、許瑞益證詞委無足採，均
與證據法則相違等語。惟查：證據之取捨及其證明力之判斷，屬
於事實審法院之職權，苟其所為之判斷，並不違背經驗法則及論
理法則，即不能任意指為違背法令，而執為合法之第三審上訴理
由。又刑事訴訟採證據裁判原則，認定事實所憑之證據，須於通
常一般之人均不致於有所懷疑，達到確信其為真實之程度者，始
足當之；倘其證明之程度，尚有合理之懷疑存在時，即不能據為
被告有罪之認定。而檢察官就被告犯罪事實，應負舉證責任，並
指出證明之方法。倘其所提出之證據，不足為被告有罪之積極證
明，或其闡明之證明方法，無從說服法院形成被告有罪之心證，
基於無罪推定原則，即應為被告無罪之諭知。原判決已說明田寶
美證言如何不具有證據能力，以及對田瑞益證詞認應摒棄不採之
理由，而對於上揭證人即曹仲立所證，及檢察官所提其他證據，
復逐一剖析，參互審酌，仍認無從獲得被告有罪之心證，因而為
被告有利之判決，於法洵無違誤。上訴意旨執以指摘，並非合法
之上訴理由。其上訴違背法律上之程式，應予駁回。
據上論結，應依刑事訴訟法第三百九十五條前段，判決如主文。
中    華    民    國  九十九  年   十一   月   十七   日
                      最高法院刑事第七庭
                          審判長法官  洪  文  章  
                                法官  郭  毓  洲  
                                法官  黃  梅  月  
                                法官  沈  揚  仁  
                                法官  蔡  彩  貞  
本件正本證明與原本無異
                                      書  記  官  
中    華    民    國  九十九  年   十一   月   十九   日
                                                      K

司法院資訊處製作；財團法人民間司法改革基金會備份。
